【裁判字號】    98,易,1733
【裁判日期】    990429
【裁判案由】    詐欺
【裁判全文】
臺灣臺北地方法院刑事判決              98年度易字第1733號
公  訴  人  臺灣台北地方法院檢察署檢察官
被      告  甲○○
選任辯護人  楊士擎律師
上列被告因詐欺案件，經檢察官提起公訴（98年度偵字第4561號
），本院判決如下：
    主  文
甲○○意圖為自己不法之所有，以詐術使人將本人之物交付，處
有期徒刑貳年。
    事  實
一、甲○○前任職於未經財政部許可從事期貨交易之富利資產管
    理顧問有限公司（下稱富利公司，違反期貨交易法部分，另
    案經臺灣高等法院於民國96年2月15日以95年度上訴字第259
    9號判決判處有期徒刑3月、緩刑2 年確定），竟意圖為自己
    不法所有，於91年1 月間，在乙○○之店內向乙○○施用詐
    術，佯稱其可從事保本型固定利息收益（下稱保本型商品）
    之投資，遊說乙○○投資，並稱因該商品相當熱門，來不及
    印製合約，要求乙○○先將投資款項匯入其私人帳戶，其再
    代為轉換為美金30萬元之投資，乙○○因不疑有他而陷於錯
    誤，乃於91年1月7日自其臺中商業銀行松山分行帳戶（帳號
    ：000000000000）領取新臺幣（除標示美金者外下同） 947
    萬5,000 元後（下稱系爭款項），存至甲○○在上開分行所
    開立之個人活期儲蓄存款帳戶（帳號：000000000000、下稱
    系爭帳戶）而為交付。甲○○得手後隨即將上開款項作為私
    用，嗣因乙○○向甲○○催索獲利未果，始悉上情。
二、案經乙○○訴經臺灣士林地方法院檢察署陳請臺灣高等法院
    檢察署長令轉臺灣臺北地方法院檢察署偵查起訴。
    理  由
壹、程序部分：
一、按案件由犯罪地或被告之住所、居所或所在地之法院管轄。
    刑事訴訟法第5條第1項定有明文。查本案檢察官起訴時，被
    告之住所地在本院轄區之臺北市○○區○○街25號4樓之3，
    有法務部戶役政連結作業系統在卷可憑（見本院卷第8 頁）
    ，依上揭規定，雖被告於起訴後變更住所地，但本院仍有管
    轄權，先予敘明。
二、按被告以外之人於審判外之言詞或書面陳述，除有法律規定
    者外，不得作為證據；又被告以外之人於審判外之陳述，雖
    不符刑事訴訟法第159條之1至第159條之4等4 條之規定，而
    經當事人於審判程序同意作為證據，法院審酌該言詞陳述或
    書面陳述作成時之情況，認為適當者，亦得為證據；當事人
    、代理人或辯護人於法院調查證據時，知有第159條第1項不
    得為證據之情形，而未於言詞辯論終結前聲明異議者，視為
    有前項之同意。刑事訴訟法第159條第1項、第159條之5分別
    定有明文。本案證人即告訴人乙○○於偵查中檢察事務官前
    之陳述（見98年度他字第3870號卷第19頁至第20頁），對被
    告甲○○而言，係被告以外之人於審判外之陳述，固屬傳聞
    證據，惟被告及其辯護人於準備程序中，對於該等陳述之證
    據能力並無意見，且未於言詞辯論終結前聲明異議，應認係
    同意於審判程序中將告訴人該等陳述作為證據，本院復審酌
    告訴人係就其遭被告詐騙之過程，而為該等陳述，並無不當
    之處，爰依上揭法條及說明，認告訴人於上開偵查中之陳述
    得為證據。至本件認定犯罪事實存否所憑之非供述證據（如
    後所述），均無違反法定程序而取得之情形，依刑事訴訟法
    第158條之4反面規定，均有證據能力。
貳、實體部分：
一、事實認定部分：
    訊據被告固坦承其有在告訴人店裡向告訴人表示可從事保本
    型商品投資，及告訴人確有於上開時間將系爭款項存入系爭
    帳戶等情（見本院卷第15頁反面及第164 頁），惟矢口否認
    有何詐欺之犯行，辯稱：當時告訴人找其投資時，其有向告
    訴人表示，美金30萬元之額度已滿，告訴人如欲投資，該投
    資額度可由其私人帳戶讓與告訴人，告訴人同意後始將系爭
    款項匯入其所有之系爭帳戶，告訴人才會收到美金30萬元之
    帳單，故系爭款項確為其所有云云。經查：
  (一)被告向告訴人佯稱其可從事保本型商品之投資，遊說告訴人
    投資，並稱因該商品相當熱門，來不及印製合約，要求告訴
    人先將投資款項匯入其私人帳戶，其再代為轉換為美金30萬
    元之投資，告訴人不疑有他，乃於91年1月7日自其臺中商業
    銀行松山分行帳號000000000000帳戶領取系爭款項，存至被
    告系爭帳戶等情，業據證人即告訴人證述綦詳（見97年度他
    字第3870號卷第19至20頁），復有臺中商業銀行91年1月7日
    存摺存款取款憑條、存摺存款存款憑條各1 紙、系爭帳戶交
    易明細附卷可稽（見97年度他字第3870號卷第27頁、第44至
    45頁），此情應堪認定。又被告收取告訴人匯入之系爭款項
    後，卻隨即作為私人使用，並未用於購買其向告訴人遊說投
    資之金融商品等情，亦有臺中商業銀行松山分行98年 2月16
    日中松山字第 09810100080函檢附之臺中區中小企業銀行91
    年1 月7日活期儲蓄存款取款憑條（105萬元）、91年1月9日
    轉帳收入傳票（351萬2,050元）、91年1月9日活期儲蓄存款
    取款憑條（351萬2,050元）、91年1月9日活期儲蓄存款取款
    憑條（14萬5,060元）、91年 1月9日入戶電匯匯款手續費收
    入傳票（4萬5,000元）、91年1月9日入戶電匯匯款手續費收
    入傳票（10萬元）、91年1月9日入戶電匯匯款申請書代收入
    傳票（10萬元）、91年1月9日活期儲蓄存款取款憑條（10萬
    7,000元）、91年 1月9日入戶電匯匯款申請書代收入傳票（
    10萬7,000元）、91年 1月9日入戶電匯匯款手續費收入傳票
    （10萬7,000元）、91年 1月9日活期儲蓄存款取款憑條（42
    萬7,030元）、91年 1月9日入戶電匯匯款代收入傳票（42萬
    7,000元）、91年 1月9日入戶電匯匯款手續費收入傳票（42
    萬7,000元）91年 1月10日活期儲蓄存款取款憑條（90萬元）
    、91年1月10日聯行往來收入傳票（90萬元）、91年1月11日
    活期儲蓄存款取款憑條（80萬元）、91年 1月14日活期儲蓄
    存款取款憑條（140萬元）、91年1月14日入戶電匯匯款申請
    書代收入傳票（140萬元）、91年1月14日入戶電匯匯款手續
    費收入傳票（140萬元）、91年1月15日存摺存款取款憑條（
    300萬元）、91年1月17日活期儲蓄存款取款憑條（30萬元）
    、91年1月17日聯行往來收入傳票（30萬元）、91年1月18日
    活期儲蓄存款取款憑條（95萬元）、91年 1月21日活期儲蓄
    存款取款憑條（93萬元）、91年 1月24日活期儲蓄存款取款
    憑條（40萬元）、91年 1月24日入戶電匯匯款手續費代收入
    傳票（40萬元）、91年 1月24日入戶電匯匯款申請書代收入
    傳票（40萬元）、91年 1月25日活期儲蓄存款取款憑條（15
    萬元）、91年1月28日活期儲蓄存款取款憑條（22萬元）、9
    1年1月29日活期儲蓄存款取款憑條（40萬3,000元）、91年1
    月29日入戶電匯匯款手續費收入傳票（40萬3,000元）91年1
    月30日活期儲蓄存款取款憑條（56萬元）、91年 1月31日活
    期儲蓄存款取款憑條（127萬元）、91年1月31日活期儲蓄存
    款取款憑條（15萬元）在卷可佐（見97年度他字第3870號卷
    第58至81頁），該情亦堪認定。是被告既有以不實之理由欺
    騙告訴人，致告訴人將系爭款項匯入被告所有之系爭帳戶，
    且於告訴人匯入當日即91年1月7日，隨即並於短期內將該等
    款項私用殆盡，而未購買其向告訴人遊說投資之金融商品之
    情事，則其係基於為自己不法所有之意圖，利用告訴人對其
    之信任，而對告訴人施用詐術，致告訴人交付系爭款項之犯
    行甚明。
  (二)被告雖辯稱：其向告訴人表示美金30萬元之額度已滿，告訴
    人如欲投資，該投資額度可由其私人帳戶讓與告訴人，告訴
    人同意後始將系爭款項匯入其所有之系爭帳戶，告訴人才會
    收到美金30萬元之帳單，故系爭款項確為其所有云云。然被
    告於本院98年8月6日準備程序中原供稱：告訴人本來請其為
    保本型之投資，其後來擅自更改為比較高風險之投資，且請
    告訴人將系爭款項匯至其系爭帳戶，其承認沒有依告訴人當
    時要求之內容而為投資云云（見本院卷第15頁反面及第16頁
    ）。又於本院98年10月1 日準備程序中復供稱：其當時在投
    資美金30萬元時，已將美金30萬元轉入告訴人在利基投資有
    限公司（下稱利基公司）之投資帳戶，系爭款項是告訴人匯
    入系爭帳戶，其是從公司之其他美金帳戶再轉美金30萬元至
    投資帳戶云云（見本院卷第42頁）。嗣於本院99年4月8日審
    理時，被告則陳稱：其不可以動用公司帳戶等語，並改稱：
    係其將外匯保證金交易之衍生性金融商品美金30萬元額度讓
    與告訴人云云（見本院卷第162頁反面、第163頁反面至第16
    4 頁），是被告供述前後不一，且相互矛盾。而該美金30萬
    元之帳單部分（見97年度他字第3870號卷第28頁），告訴人
    質疑其真實性，被告雖稱該帳單之形式與另案本院93年度訴
    字第1161號卷附調查局搜索扣押之資料相符，然尚不足據此
    推論該帳單即屬真正，況自被告於89年至92年間買賣美金之
    資料以觀，並無可與該帳單所載美金30萬元款項相對應之紀
    錄（詳下述），是該帳單是否真正，已非無疑，亦難為被告
    有利之認定。此外，被告並未提出任何足資證明其確有轉讓
    美金30萬元投資予告訴人事實之證據，以供本院審酌，足認
    被告所辯應係卸責之詞，不足採信。
  (三)被告雖聲請本院函中央銀行調查其於89年至92年間買賣外幣
    之情形，並辯稱其匯往澳門、新加坡、美國、香港、盧森堡
    等地之美金有47萬元，均為其匯入利基公司投資商品之帳戶
    ，已超過美金30萬元，足夠將該額度讓與云云。惟卷附中央
    銀行外匯局99年2月3日台央外捌字第0990009266號函所附之
    外匯收入明細表（見本院卷第118至128頁），僅足證明被告
    確有於上開期間匯出該等款項之事實，是否確與本案有關，
    已非無疑。況被告亦自承：投資之方式係投資人將款項匯至
    利基集團所指定即戶名為利基投資有限公司之帳戶，此為基
    金投資之方式，投資人匯後將匯款單交給利基公司，利基公
    司於3 天後核對無誤，即將帳單交給客戶等語，是若被告確
    實原掌有30萬美元之投資額度且已為投資，則其匯款情形應
    係集中匯往某特定帳戶，而非分散各地，是上開外匯收入明
    細表所載，實難為被告有利之認定，且益徵被告所辯不實。
  (四)綜上，本件事證明確，被告犯行堪以認定，應予依法論科。
二、論罪科刑部分：
  (一)被告行為後，刑法業於94年2月2日修正公佈，95年7月1日起
    施行。按行為後法律有變更者，適用行為時之法律，但行為
    後之法律有利於行為人者，適用最有利於行為人之法律，修
    正後刑法第2條第1項定有明文。此條規定係規範行為後法律
    變更所生新舊法律比較適用之準據法，本身尚無新舊法比較
    之問題，於新法施行後，應一律適用新法第2條第1項之規定
    ，為「從舊從輕」之比較。而本次法律變更，比較時應就罪
    刑有關之共犯、未遂犯、想像競合犯、牽連犯、連續犯、結
    合犯，以及累犯加重、自首減輕暨其他法定加減原因（如身
    份加減）與加減例等一切情形，綜其全部罪刑之結果而為比
    較（最高法院95年度第8 次刑事庭會議決議參照）。查關於
    刑法第339條第1項詐欺取財罪條之構成要件及法定刑雖均未
    修正，惟其法定刑得科或併科1 千元以下罰金，而有罰金刑
    之規定。又關於法定罰金刑最低度部分，修正前刑法第33條
    第5 款規定：「罰金：（銀元）一元以上」，而銀元與新臺
    幣間之折算，依現行法規所定貨幣單位折算新臺幣條例規定
    ，以銀元1元折算新臺幣3元；修正後刑法第33條第5 款則規
    定：「罰金：新臺幣一千元以上，以百元計算之」，經比較
    新舊法之規定，修正後刑法第33條第5 款所定罰金之最低數
    額已經提高，自以修正前刑法第33條第5 款之規定較有利於
    被告。揆諸上揭規定及說明，本案應適用修正前即被告行為
    時之刑法加以論科。
  (二)核被告所為，係犯刑法第339條第1項詐欺取財罪嫌。爰審酌
    被告為貪圖不法利益，仗恃告訴人之信任而詐取財物，惡性
    非輕，其向告訴人詐得高額款項，並造成告訴人財產上之損
    害，所為自屬非是，且犯後矢口否認犯行，飾詞狡辯，犯後
    態度甚劣，且迄未與告訴人達成和解，賠償告訴人所受損害
    ，及其智識程度、生活狀況等一切情狀，量處如主文所示之
    刑。公訴人雖具體求刑有期徒刑2年6月，惟本院認以量處如
    主文所示之刑為適當，公訴人之求刑，核屬過重。又按犯罪
    在中華民國96年 4月24日以前者，除本條例另有規定外，有
    期徒刑、拘役或罰金，減其刑期或金額二分之一，中華民國
    九十六年罪犯減刑條例第2條第1項第 3款定有明文，惟同條
    例第3條第 1項第15款亦規定，刑法第339條之罪，經宣告死
    刑、無期徒刑或逾有期徒刑1年6月之刑者，不予減刑。經查
    ，被告上開犯罪時間雖係於96年 4月24日之前，但所犯係屬
    刑法第339條之罪，且經宣告逾有期徒刑 1年6月之刑，依上
    揭規定，不應減刑，均附此敘明。
據上論斷，應依刑事訴訟法第299條第1項前段，刑法第2條第1項
前段、第339條第1項，刑法施行法第1條之1，判決如主文。
本案經檢察官張成業到庭執行職務
中    華    民    國    99    年    4     月    29    日
                  刑事第十四庭  審判長法  官  吳冠霆
                                      法  官  陳琪媛
                                      法  官  賴武志
以上正本證明與原本無異。
如不服本判決應於收受送達後10日內向本院提出上訴書狀，並應
敘述具體理由；其未敘述上訴理由者，應於上訴期間屆滿後20日
內向本院補提理由書（均須按他造當事人之人數附繕）「切勿逕
送上級法院」。
                                      書記官  劉麗英
中    華    民    國    99    年    4     月    29    日
附錄本案論罪科刑法條全文：
中華民國刑法第339條
（普通詐欺罪）
意圖為自己或第三人不法之所有，以詐術使人將本人或第三人之
物交付者，處 5 年以下有期徒刑、拘役或科或併科 1 千元以下
罰金。
以前項方法得財產上不法之利益或使第三人得之者，亦同。
前二項之未遂犯罰之。

司法院資訊處製作；財團法人民間司法改革基金會備份。
